【裁判字號】    98,訴,1144
【裁判日期】    980715
【裁判案由】    違反毒品危害防制條例
【裁判全文】
臺灣彰化地方法院刑事判決              98年度訴字第1144號
公  訴  人  臺灣彰化地方法院檢察署檢察官
被      告  甲○○
上列被告因違反毒品危害防制條例案件，經檢察官提起公訴（98
年度毒偵字第998號），本院依簡式審判程序審理，判決如下：
    主  文
甲○○施用第一級毒品，累犯，處有期徒刑捌月，扣案之海洛因
壹包（含空包裝袋壹個、驗餘淨重零點零陸公克）沒收銷燬之
。
    犯罪事實
一、甲○○前於民國94年間因施用毒品案件，經本院以94年度訴
    字第1102號刑事判決判處有期徒刑8 月、4 月，應執行有期
    徒刑11月確定，又於95年間因違反妨害兵役條例案件，經臺
    灣雲林地方法院以95年度虎簡字第206 號刑事判決判處有期
    徒刑2 月確定，經接續執行，於95年9 月4 日縮刑期滿執行
    完畢。再於96年間因施用毒品案件，經本院以96年度訴字第
    675 號刑事判決判處有期徒刑8 月確定，嗣經本院依中華民
    國96年罪犯減刑條例以96年度聲減字第3115號裁定，減為有
    期徒刑4 月確定，而於97年3 月12日縮刑期滿執行完畢。又
    於87年間因施用毒品案件，經本院以87年度毒聲字第1044號
    裁定送觀察、勒戒後，認有繼續施用毒品之傾向，再經本院
    以87年度毒聲字第1459號裁定令入戒治處所施以強制戒治1
    年，因執行成效良好認無繼續戒治必要，由本院以88年度毒
    聲字第1227號裁定停止戒治，於88年4 月2 日停止其處分出
    監，所餘戒治期間並付保護管束，惟其於保護管束期間因違
    反保護管束應遵守事項，由本院以88年度毒聲字第3789號裁
    定撤銷停止戒治，令入戒治處所施以殘餘期間之強制戒治，
    迄於89年4 月28日執行完畢釋放。詎仍不知悔改，明知海洛
    因業經公告列為毒品危害防制條例第2 條第2 項所列管之第
    一級毒品，不得非法持有、施用，竟基於施用第一級毒品海
    洛因之犯意，於98年4 月20日上午10時許，在彰化縣社頭鄉
    果菜市場旁，以將海洛因粉末摻水混合後再以針筒注射之方
    式，施用第一級毒品海洛因1 次。嗣於同年4 月20日下午10
    時21分許，為警在彰化縣田中鎮○○路○ 段與興酪路口處，
    因其形跡可疑經盤查而查獲，並扣得施用剩餘之海洛因1 包
    （含空包裝袋1 個、驗餘淨重0.0360公克），嗣經其同意採
    集其尿液送驗後，結果呈嗎啡陽性反應，始查悉上情。
二、案經彰化縣警察局田中分局報請臺灣彰化地方法院檢察署檢
    察官偵查起訴。
    理  由
一、本件被告所犯係死刑、無期徒刑、最輕本刑為3 年以上有期
    徒刑以外之罪，其於準備程序就前揭被訴事實為有罪之陳述
    ，經受命法官告知簡式審判程序之旨，並聽取其與公訴人之
    意見後，本院認無不得或不宜改依簡式審判程序進行之處，
    爰依刑事訴訟法第273 條之1 第1 項、第284 條之1 ，裁定
    本案由受命法官獨任進行簡式審判程序，合先敘明。
二、上揭犯罪事實，業經被告於警、偵訊及本院審理時（參見本
    院98年7 月1 日審判筆錄）坦承不諱，且其於98年4 月20日
    為警查獲時所採驗之尿液，經臺灣彰化地方法院檢察署委託
    警方送請詮昕科技股份有限公司檢驗結果，確呈嗎啡陽性反
    應，此有彰化縣警察局田中分局委託檢驗尿液代號與真實姓
    名對照單及該公司98年5 月8 日編號00000000號濫用藥物尿
    液檢驗報告各1 紙附卷可稽。又扣案之白色粉末1 包，經送
    請行政院衛生署草屯療養院鑑驗結果，認該粉末含海洛因成
    分，驗餘淨重0.0360公克，此有該院98年5 月1 日草療鑑字
    第0980400223號鑑定書1 紙存卷可參，是該扣案之白色粉末
    1 包係第一級毒品海洛因無訛。參諸醫學臨床實驗及根據英
    國藥學會出版之文獻Clarke's Isolation and Identificat
    ion of Drugs乙書第293 頁載：海洛因經注射入人體後，在
    體內迅速水解成6-Monoacety I morphine，再緩緩繼續水解
    成嗎啡，然後再循嗎啡之代謝方式排出，同書第431 頁至第
    432 頁並載有：嗎啡經注射入人體後，約50％以上於8 小時
    內自尿中排出，至24小時排出約90％，但48小時後仍有微量
    可檢出等語。此外，按通常健康成人一次注射嗎啡15公絲，
    而以現行採用蟻醛酸試液及鉬鋑銨酸試液檢檢驗其尿液時，
    注射後8 小時內所排尿液易於檢出；8 小時至24小時，視其
    取尿時間及尿量多寡，可能檢出；至24小時以後所排之尿液
    ，用上述方法已難檢出，亦據行政院衛生署藥物食品檢驗局
    73年11月30日（73）藥檢壹字第030221號函釋明確。是依上
    開說明，佐以被告前揭尿液檢驗報告及扣案之海洛因1 包，
    足徵被告前開施用第一級毒品海洛因之自白核與事實相符，
    堪可採為論罪科刑之依據。
三、另按施用第一、二級毒品為犯罪行為，毒品危害防制條例第
    10條定有處罰明文。故施用第一、二級毒品者，依前揭規定
    本應科以刑罰。惟基於刑事政策，對合於一定條件之施用者
    ，則依同條例第20條、第23條之規定，施以觀察、勒戒及強
    制戒治之保安處分。毒品危害防制條例於92年7 月9 日修正
    公布，自93年1 月9 日施行，其中第20條、第23條將施用毒
    品之刑事處遇程序，區分為「初犯」及「5 年內再犯」、「
    5 年後再犯」。依其立法理由之說明：「初犯」，經觀察、
    勒戒或強制戒治後，應為不起訴處分或不付審理之裁定；經
    觀察、勒戒或強制戒治執行完畢釋放後，「5 年內再犯」者
    ，因其再犯率甚高，原實施之觀察、勒戒及強制戒治既已無
    法收其實效，爰依法追訴或裁定交付審理。至於經觀察、勒
    戒或強制戒治執行完畢釋放後，「5 年後再犯」者，前所實
    施之觀察、勒戒或強制戒治已足以遮斷其施用毒品之毒癮，
    為期自新及協助其斷除毒癮，仍適用「初犯」規定，先經觀
    察、勒戒或強制戒治之程序。從而依修正後之規定，僅限於
    「初犯」及「5 年後再犯」2 種情形，始應先經觀察、勒戒
    或強制戒治程序。倘被告於5 年內已再犯，經依法追訴處罰
    ，縱其第3 次（或第3 次以上）再度施用毒品之時間，在初
    犯經觀察、勒戒或強制戒治執行完畢釋放5 年以後，已不合
    於「5 年後再犯」之規定，且因已於「5 年內再犯」，顯見
    其再犯率甚高，原實施觀察、勒戒或強制戒治，已無法收其
    實效，即應依該條例第10條處罰（最高法院95年度第7 次刑
    事庭會議決議、最高法院97年度第5 次刑事庭會議決議要旨
    參照）。經查，被告前因施用毒品案件，經本院以87年度毒
    聲字第1044號裁定送觀察、勒戒後，認有繼續施用毒品之傾
    向，再經本院以87年度毒聲字第1459號裁定令入戒治處所施
    以強制戒治1 年，因執行成效良好認無繼續戒治必要，由本
    院以88年度毒聲字第1227號裁定停止戒治，於88年4 月2 日
    停止其處分出監，所餘戒治期間並付保護管束，惟其於保護
    管束期間因違反保護管束應遵守事項，由本院以88年度毒聲
    字第3789號裁定撤銷停止戒治，令入戒治處所施以殘餘期間
    之強制戒治，迄於89年4 月28日執行完畢釋放；復於前揭強
    制戒治執行完畢釋放5 年內，於94年間因施用毒品案件，經
    本院以94年度訴字第1102號刑事判決判處有期徒刑8 月、4
    月，應執行有期徒刑11月確定等情，有臺灣高等法院被告前
    案紀錄表、臺灣彰化地方法院檢察署刑案資料查註紀錄表各
    1 份附卷可參。被告前既曾因施用毒品案件，經觀察、勒戒
    及強制戒治後，復於強制戒治執行完畢釋放後5 年內，再犯
    施用毒品罪，且經法院判處罪刑，嗣後業經確定，被告於犯
    罪事實欄一所示時間再度施用海洛因之犯行等情，即非屬毒
    品危害防制條例第20條第3 項所定「5 年後再犯」之情形，
    檢察官逕行起訴，要無不合。依前開說明，本案被告上開所
    為，係於上揭強制戒治執行完畢釋放後5 年內，再犯施用毒
    品罪，且經法院判處罪刑後，再度犯本案之毒品危害防制條
    例第10條之施用第一級毒品罪，本案事證明確，被告上開犯
    行，洵堪認定。
四、查海洛因為毒品危害防制條例第2 條第2 項所明定之第一級
    毒品，是核被告所為，係犯同條例第10條第1 項之施用第一
    級毒品罪。被告於此期間內持有第一級毒品並進而施用，其
    持有之低度行為應為施用之高度行為所吸收，不另論持有毒
    品之罪。又被告前於96年間因施用毒品案件，經本院以96年
    度訴字第675 號刑事判決判處有期徒刑8 月確定，嗣經本院
    依中華民國96年罪犯減刑條例以96年度聲減字第3115號裁定
    ，減為有期徒刑4 月確定，而於97年3 月12日縮刑期滿執行
    完畢之事實，有臺灣彰化地方法院檢察署刑案資料查註紀錄
    表及臺灣高等法院被告全國前案紀錄表各1 份在卷可憑，其
    於前開有期徒刑執行完畢後，5 年內故意再犯本件最重本刑
    為有期徒刑以上之罪，為累犯，應依刑法第47條第1 項之規
    定，加重其刑。爰審酌被告前有施用毒品之不良素行，歷經
    觀察、勒戒及戒治程序後，仍未能徹底戒絕毒品，且屢經查
    獲，隨即再犯，顯見意志不堅，有失政府制定毒品危害防制
    條例之立法美意，本不宜寬貸，惟念其施用毒品乃自戕一己
    之身體健康，尚未害及他人，且犯後坦承犯行，暨其智識程
    度、生活狀況等一切情狀，量處如主文所示之刑，以示懲戒
    。扣案白色粉末1 包，淨重0.0360公克，屬第一級毒品海洛
    因，業據本院認定如前，屬違禁物，不問是否屬於犯人所有
    與否，爰依毒品危害防制條例第18條第1 項前段規定，併予
    宣告沒收銷燬之。再盛裝上述扣案白粉之空包裝袋1 個，雖
    經與其所盛裝之第一級毒品海洛因分別鑑析其重量，惟一般
    係以傾倒之方式，將包裝袋內之第一級毒品海洛因倒出而與
    包裝袋分離而秤重，必要時，輔以刮杓刮取袋內粉末，然無
    論依何種方式分離，包裝袋內均有極微量之第一級毒品海洛
    因殘留，足認前揭空包裝袋1 個內含極微量第一級毒品海洛
    因殘留而無法析離，亦應整體視為查獲之第一級毒品海洛因
    ，併依毒品危害防制條例第18條第1 項前段之規定，宣告沒
    收銷燬之。
據上論斷，應依刑事訴訟法第273 條之1 第1 項、第299 條第1
項前段，毒品危害防制條例第10條第1 項、第18條第1 項前段，
刑法第11條、第47條第1 項，判決如主文。
本案經檢察官張聖傳到庭執行職務。
中    華    民    國    98    年    7     月    15    日
                  刑事第七庭    法  官  胡宜如
以上正本證明與原本無異。
如不服本判決應於收受判決後10日內向本院提出上訴書狀，並應
敘述具體理由。其未敘述上訴理由者，應於上訴期間屆滿後20日
內向本院補提理由書（均須按他造當事人之人數附繕本）「切勿
逕送上級法院」。
中    華    民    國    98    年    7     月    15    日
                                書記官  林淑文
附錄本案論罪科刑法條：
毒品危害防制條例第10條
施用第一級毒品者，處 6 月以上 5 年以下有期徒刑。
施用第二級毒品者，處 3 年以下有期徒刑。


司法院資訊處製作；財團法人民間司法改革基金會備份。
